【裁判字號】    99,交聲,4442
【裁判日期】    991209
【裁判案由】    聲明異議
【裁判全文】
臺灣臺中地方法院交通事件裁定       99年度交聲字第4442號
原處分機關  交通部公路總局臺中區監理所臺中市監理站
異  議  人
即受處分人  袁志君
上列異議人因違反道路交通管理處罰條例案件，對於交通部公路
總局臺中區監理所臺中市監理站民國99年11月24日所為裁監稽違
字第裁61-HD0000000號裁決聲明異議，本院裁定如下：
    主  文
原處分關於汽車駕駛人酒精濃度超過規定標準，罰鍰新臺幣肆萬
伍仟元部分撤銷。
前項撤銷部分，不罰。
    理  由
一、原處分意旨略以：異議人即受處分人袁志君（下稱異議人）
    經警舉發於民國98年10月15日22時34分許，因酒後駕駛車牌
    號碼QP7-477號輕型機車，行經臺中縣大里市○○路15 號前
    ，為警測得其呼氣酒精濃度高達每公升1.03毫克，原處分機
    關依道路交通管理處罰條例第35條第1項第1款之規定，裁處
    異議人罰鍰新臺幣（下同）45,000元、吊扣駕駛執照12個月
    ，並施以道安講習之處分等語。
二、本件異議意旨略以：緩起訴已期滿，聲請一事不二罰，監理
    機關罰鍰部分，請予以免罰等語。
三、按汽車駕駛人，駕駛汽車經測試檢定有酒精濃度超過規定標
    準之情形者，處15,000元以上60,000元以下罰鍰，並當場移
    置保管該汽車及吊扣其駕駛執照1 年，道路交通管理處罰條
    例第35條第1項第1款定有明文；次按汽車駕駛人飲用酒類後
    其吐氣所含酒精濃度超過每公升0.25毫克（MG/L）者，不得
    駕車，道路交通安全規則第114條第2款定有明文。
四、查本件異議人對於上揭酒後駕車之事實並不爭執，且有舉發
    違反道路交通管理事件通知單乙紙在卷可憑，首堪認定。惟
    異議人飲酒駕車之行為，因同時觸犯刑法第185條之3之公共
    危險罪，業經臺灣臺中地方法院檢察署檢察官於98年10月19
    日以98年度速偵字第3712號緩起訴處分，於98年11月10日確
    定在案，緩起訴期間為1 年，命異議人應向財團法人犯罪被
    害人保護協會臺中分會支付10,000元整，並應於緩起訴處分
    確定之日起至緩起訴期間屆滿前2 個月前止，向該署指定之
    政府機關、政府機構、行政法人、社區或其他符合公益目的
    之機構或團體提供60小時之義務勞務，並應於緩起訴處分確
    定後，依觀護人之指定，按時至臺灣臺中地方法院檢察署報
    到，接受相關規定說明，而異議人業依上開緩起訴處分履行
    完畢等情，有上開緩起訴處分書、檢察官執行緩起訴處分命
    令通知書、臺灣高等法院被告前案紀錄表各乙份在卷可稽。
    按行政罰法第26條第1 項規定：「一行為同時觸犯刑事法律
    及違反行政法上義務規定者，依刑事法律處罰之。但其行為
    應處以其他種類行政罰或得沒入之物而未經法院宣告沒收者
    ，亦得裁處之。」究其立法目的，一行為同時觸犯刑事法律
    及違反行政法上義務規定時，由於刑罰與行政罰同屬對不法
    行為之制裁，而刑罰之懲罰作用較強，故依刑事法律處罰，
    即足資警惕時，實無一事二罰，再處行政罰之必要，且刑事
    法律處罰，由法院依法定程式為之，較符合正當法律秩序，
    應予優先適用，但罰鍰以外之沒入或其他種類行政罰，因兼
    具維護公共秩序之作用，為達行政目的，行政機關仍得併予
    裁處。於酒後駕車經檢察官依刑事訴訟法第253條之2規定為
    緩起訴處分，並命被告向公益團體捐款或向指定之公益團體
    、地方自治團體或社區提供40小時以上240 小時以下之義務
    勞務之情形，被告履行檢察官為緩起訴處分命令之捐款及義
    務勞務條件，此等命令名義上雖非刑罰，但仍是一種特殊的
    處遇措施，造成被告之財產減少、人身自由受拘束，性質上
    亦屬干預人民自由之處分，與刑事制裁無異，實質上為刑事
    處罰。又道路交通管理處罰條例第35條第8 項固定有汽車駕
    駛人經裁判確定處以罰金低於該條例第92條所訂最低罰鍰基
    準規定者，應依該條例裁決繳納不足最低罰鍰部分之規定。
    惟檢察官以緩起訴命被告向指定之公益團體、地方自治團體
    或社區提供義務勞務，與道路交通管理處罰條例第35 條第8
    項經裁判確定處以「罰金」，其性質迥然不同，並無所謂差
    額可言，自無適用該條例之可能，附此敘明（臺灣高等法院
    臺中分院98年度交抗字第926號、98年度交抗字第682號裁定
    意旨參照）。
五、綜上所述，異議人就原處分機關所為罰鍰部分所為異議，為
    有理由，應由本院將原處分關於罰鍰部分撤銷，另為不罰之
    諭知。至原處分機關另裁處異議人吊扣駕駛執照12個月，施
    以道安講習部分，聲明異議意旨並未指摘及此，本院即無由
    就該部分處分併予審酌，附此敘明。
據上論斷，應依道路交通事件處理辦法第19條前段之規定，裁定
如主文。
中    華    民    國    99    年    12    月    9     日
                  交通法庭    法  官  蕭一弘
以上正本證明與原本無異。
如不服本裁定，應於收受送達後5日內向本院提出抗告狀。（應
附繕本）
                              書記官  黃士益
中    華    民    國    99    年    12    月    9     日

司法院資訊處製作；財團法人民間司法改革基金會備份。
